【裁判字號】    89,交聲,20
【裁判日期】    890720
【裁判案由】    違反道路交通管理處罰條例聲明異議
【裁判全文】
臺灣苗栗地方法院交通事件事裁定                    八十九年度交聲字第二號
    移 送 機 關  交通部公路局新竹區監理所苗栗監理站
    受 處 分 人  甲○
    即 異 議 人
右列異議人因違反道路交通管理處罰條例案件，對於交通部公路局新竹區監理所苗栗
監理站八十九年五月二十六日所為之處分 (苗稽車字第五四－二九四八○號裁決書)
，聲明異議，本院裁定如左：
    主  文
異議駁回。
    理  由
一、按道路交通管理處罰條例第三十一條第三項規定：「機器腳踏車駕駛人及附載人
    座人，未戴安全帽者，處駕駛人新台幣五百元。」及同法第五十三條規定：「汽
    車駕駛人，行經有燈光號誌管制知交岔路口闖紅燈者，處六百元以上一千二百元
    以下罰鍰。」及同法第六十條第二項第一款規定：「汽車駕駛人，駕駛汽車有違
    反本條例之行為，經交通勤務警察或依法令執行交通稽查任務人員制止時，不聽
    制止或拒絕停車接受稽查而逃逸者，除按各該條所規定之罰鍰處罰外，並依第六
    十三條規定記點。汽車駕駛人，駕駛汽車有左列情形之一，而本章各條無處罰之
    規定者，處新台幣九百元以上一千八百元以下罰鍰：一不服從交通勤務警察或依
    法令執行交通指揮、稽查任務人員之指揮或稽查者。」。
二、本件異議理由略以：異議人的小孩並未於民國八十八年一月七日下午二時四十四
    分，騎乘SFA-658 號輕機車，在高雄縣大社鄉○○路，未戴安全帽、闖紅燈及加
    速逃逸，理由為本人之小孩就讀大學三年級，在家在校品德及行為均知本分，本
    人非常信任，申訴後，回函違規屬實，然未舉具體事證說明，由兩位警員簽名即
    可定案，不可思議。應配合科技講求證據，才不易造成冤枉，該車為光陽四行程
    50CC的輕機車，在短時間內不可能作加速逃逸動作，何況後座尚載有一人。故提
    出異議，是本件異議人之女兒並如上述違規行為，舉發有誤，為此聲明異議。
三、揆諸交通警員製單舉發違反道路交通管理處罰條例所列之違規事實，本質上為行
    政處分，係公務員基於公法職務上權力，依法就特定之公法具體事件所為之單方
    行政行為，基於公務員為公法上行為具有公信力之原則，該行政行為當可被推定
    為真正，其據以依法處分之事實認定亦為正確無誤，此與民事訴訟法第三百五十
    五條第二項規定：「文書依其程式及意旨得認作公文書者，推定其為真正」之情
    形相同，本此公信原則，乃立法者賦予行政機關制定違反道路交通事件統一裁罰
    標準及處理細則，使執勤警員得當機處分，維護交通秩序、安全之行政目的。反
    之，若謂公務員一切行政行為均需預留證據以證其實，則國家行政勢必窒礙難行
    ，據此，刑事訴訟法就犯罪證據有關規定中，與屬於行政秩序罰之交通違規裁罰
    本質不合之部分，自不在準用之列。又依據警察法第二條規定：「警察任務為依
    法維持公共秩序，保謢社會安全，防止一切危害，促進人民福利。」及同法第九
    條警察依法行使左列職權：一發佈警察命令。二違警處分。三協助偵查犯罪。四
    執行搜索、扣押、拘提及逮捕。五行政執行。六使用警械。七有關警察業務之保
    安、正俗、交通、衛生、消防、救災、營業建築、市容整理、戶口查察、外事處
    理等事項。八其他應執行法令事項。」及同法第十三條規定：「警察行政人員之
    任用，以曾受警察教育或經中央考銓合格者為限。其任用程序另定之。」等可知
    ，警察在值勤之前，已受有警察教育或經中央考銓合格者，並正式任用之，交通
    為其值勤項目之一，警察值勤目的在依法維持公共秩序，保謢社會安全，防止一
    切危害，促進人民福利。而警察值勤之手段只要合乎公平合理之原則，兼顧公共
    利益與人民權益之維護，以適當方法為之，不逾達成執行之必要限度。即只要所
    採行之措施能實現行政目的或至少有助於目的之達成，即手段不得與所追求之目
    的不成比例，在不侵犯人性之尊嚴，並衡量公益之重要性實施正確之手段，則符
    合警察之職勤方法。如上所述，警察係受警察教育或經中央考銓合格者，並正式
    任用之公務員，基於公信原則，立法者賦予行政機關制定違反道路交通事件統一
    裁罰標準及處理細則，使執勤警員得當機處分，維護交通秩序、安全之行政目的
    ，並未侵害人性之尊嚴，所使用之方法亦合乎公平合理之原則，並兼顧公共利益
    與人民權益之維護。是本案有高雄縣警察局仁武分局八十九年五月十六日仁警行
    字第九一五五號函說明：「本件由員警依勤務規劃在大社鄉○○路與萬金路口值
    勤，於八十八年一月七日十四時四十四分發現SFA-658 號輕機車未戴安全帽與自
    小客車同時、同向闖紅燈，警方舉紅及鳴笛數聲攔查，該二車不停加速往高雄市
    逃逸，當時路況、車流、號誌均正常，經紀錄車種、顏色、牌號逕行舉發該二車
    ，尚無疑義，依法裁處」在卷，及大社分駐所當日值勤員警所製作情節大致相同
    之報告附卷可明，並有高雄縣警察局舉發違反道路交通管理事件通知單、違反道
    路交通管理事件裁決書及掛號回執各一紙在卷可憑，尚且依據異議人八十九年五
    月三日陳述單事實發生經過欄第二行所載：「…隱約發現好似舉旗子，因當時沒
    有異議又有其他車輛，不確定舉誰？覺得奇怪，又回頭看了一下，那時警員放下
    旗子，又沒有示意停車，回想起來，依然印象深刻…」等情可知確有值勤警員所
    報告之情節，此有道路交通管理事件陳述單附卷可稽。從而，本件異議人僅舉證
    信任讀大學三年級之女兒所陳述外，未能提出有利證據以資證明，復查無何證據
    足認執勤員警有捏造事實違法取締之情事及駕駛另有他人，則值勤警員本於維護
    交通秩序、安全之職責所為舉發，自應受到合法、正確之推定，異議人空言辯稱
    並未載安全帽、未闖紅燈、未加速逃逸云云，即難採信。原處分機關據前揭違規
    單之記載援引首開規定，分別裁處新台幣五百元、三千六百元及一千八百元，合
    計五千九百元，並無不當，本件異議為無理由，亦應予駁回。
四、據上論斷，應依道路交通案件處理辦法第十九條，裁定如主文。
中      華      民     國      八十九      年    七      月   二十     日
                                臺灣苗栗地方法院交通法庭
                                    法  官  張  珈  禎
右正本證明與原本無異。
如不服本裁定應於送達後五日內向本院提出抗告狀。
                                    書記官  楊  慧  萍
中      華      民     國      八十九      年    七      月   二十四   日


司法院資訊處製作；財團法人民間司法改革基金會備份。
